臺灣臺中地方法院小額民事判決
111年度沙小字第457號
原      告  新光產物保險股份有限公司

法定代理人  吳昕紘  
訴訟代理人  黃家宏  

被      告  趙國隆  
上列當事人間請求侵權行為損害賠償（交通）事件，經本院於民
國111年8月31日言詞辯論終結，判決如下：
    主      文
被告應給付原告新臺幣伍仟肆佰玖拾參元，及自民國一一一年三
月二十五日起至清償日止，按週年利率百分之五計算之利息。
原告其餘之訴駁回。
訴訟費用新臺幣壹仟元，其中新臺幣肆佰貳拾元由被告負擔，其
餘新臺幣伍佰捌拾元由原告負擔。
本判決原告勝訴部分得假執行。但被告如以新臺幣伍仟肆佰玖拾
參元為原告預供擔保後，得免為假執行。　　
    事實及理由
壹、程序方面：
    被告經合法通知，未於言詞辯論期日到場，核無民事訴訟法
    第386條各款所列情形，爰依原告聲請，由其一造辯論而為
    判決。
貳、實體方面：　　
一、原告主張：被告於民國110年4月27日0時34分許駕駛車牌號
    碼000-0000號自用小客車，在位於臺中市○○區○○路000號阿
    拉丁KTV停車場內進行倒車時，因疏未注意其他車輛，不慎
    碰撞原告承保之訴外人張鈺偵所有並由訴外人陳芷盈停放該
    處牌號碼NGS-8365號普通重型機車（下稱系爭機車），致系
    爭機車受損，經送修支出修理費用新臺幣（下同）13,000元
    （全部為零件費用），原告已依保險契約全部賠付完畢，為
    此爰依保險法第53條及民法第191條之2、第196條規定提起
    本件訴訟等語。並聲明：被告應給付原告13,000元及自起訴
    狀繕本送達被告之翌日（即111年3月25日）起至清償日止，
    按週年利率百分之5計算之利息。
二、被告未於言詞辯論期日到場，亦未提出書狀作何聲明或陳述
    以供本院審酌。
三、本院之判斷：
（一）原告主張上開事實，業據其提出與所述相符之行車執照、
      車損照片、車險保單查詢列印、汽車險賠款匯款申請書、
      收據、估價單、代位求償同意書、臺中市政府警察局霧峰
      分局國光派出所非道路車禍案件登記表等影本為證，核與
      卷附臺中市政府警察局霧峰檢送本件交通事故調查資料，
      大致相符，而被告經合法通知，未於言詞辯論期日到場，
      亦未提出書狀作何聲明或陳述以供審酌，本院依調查證據
      之結果，堪信原告之主張為真正。
（二）按道路，指公路、街道、巷衖、廣場、騎樓、走廊或其他
      供公眾通行之地方，道路交通管理處罰條例第3條第1款定
      有明文。次按汽車倒車時，應顯示倒車燈光或手勢後，謹
      慎緩慢後倒，並應注意其他車輛及行人，道路交通安全規
      則第110條第2款定有明文。查本件交通事故發生地點係位
      於上址停車場，雖非屬道路範圍，然可供停放之車輛出入
      通行，上開道路交通安全規則所揭示駕駛規範，仍得作為
      汽車駕駛人注意義務之判斷依據，故被告駕車自應注意上
      開規定，而被告駕駛車牌號碼000-0000號自用小客車，於
      上開時、地倒車時，因疏未注意其他車輛，而不慎碰撞原
      告所承保之訴外人張鈺偵所有並由訴外人陳芷盈停放該處
      車牌號碼000-0000號普通重型機車（即系爭機車），被告
      確有過失至明。
（三）復按因故意或過失，不法侵害他人之權利者，負損害賠償
      責任；汽車、機車或其他非依軌道行駛之動力車輛，在使
      用中加損害於他人者，駕駛人應賠償因此所受之損害，民
      法第184條第1項前段、第191條之2前段分別定有明文。又
      按被保險人因保險人應負保險責任之損失發生，而對於第
      三人有損失賠償請求權者，保險人得於給付賠償金額後，
      代位行使被保險人對於第三人之請求權。但其所請求之數
      額，以不逾賠償金額為限，保險法第53條第1項亦有明定
      。查原告主張其承保訴外人張鈺偵所有系爭機車因本件交
      通事故受損，經送修支出修理費用13,000元（全部為零件
      費用），其已依保險契約賠付完畢等情，業據其提出與所
      述相符之行車執照、車損照片、車險保單查詢列印、汽車
      險賠款匯款申請書、收據、估價單、代位求償同意書等影
      本為證，自堪信為真實，足認被告之過失行為與系爭機車
      受損間，具有相當因果關係，被告應負侵權行為之損害賠
      償責任，而原告既已依保險契約給付被保險人即訴外人張
      鈺偵賠償金額，自得依保險法第53條規定，代位行使訴外
      人張鈺偵對被告之侵權行為損害賠償請求權。
（四）又按不法毀損他人之物者，應向被害人賠償其物因毀損所
      減少之價額，民法第196條定有明文。而所謂請求賠償物
      被毀損所減少之價額，得以修復費用為估定標準，但以必
      要者為限，例如修理材料以新品換舊品，應予折舊（參見
      最高法院77年度第9次民事庭會議決議）。查系爭機車經
      送修支出修理費用13,000元，全部為零件費用等情已如前
      述，該零件部分係以新品替換舊品，自應扣除折舊部分。
      且依行政院所頒「固定資產耐用年數表」及「固定資產折
      舊率表」之規定，機械腳踏車之耐用年數為3年，及依定
      率遞減法每年折舊千分之536，以及依卷附系爭機車之行
      車執照記載出廠時間為109年3月間，迄至110年4月27日本
      件交通事故發生日止，其使用期間為1年1月又12日（參照
      民法第124條規定意旨推定出廠日期為15日，及依民法第1
      21條第2項前段規定期間不以月之始日起算者，以最後之
      月與起算日相當日之前1日為期間之末日，以及依「營利
      事業所得稅查核準則」第95條第6項規定「固定資產提列
      折舊採用定率遞減法，以1年為計算單位，其使用期間未
      滿1年者，按實際使用之月數相當於全年之比例計算之，
      不滿1月者，以月計」），準此，以系爭機車之使用期間1
      年2月計算，並扣除折舊額後，原告得請求零件費用為5,4
      93元（計算式：第一年折舊額13000×0.536＝6968，00000－
      0000＝6032，6032×0.536×2/12＝538.85，0000－000＝5493）
      ，是以，系爭機車之修復必要費用計5,493元。
（五）另按給付有確定期限者，債務人自期限屆滿時起，負遲延
      責任；給付無確定期限者，債務人於債權人得請求給付時
      ，經其催告而未為給付，自受催告時起，負遲延責任。其
      經債權人起訴而送達訴狀，或依督促程序送達支付命令，
      或為其他相類之行為者，與催告有同一之效力，民法第22
      9條第1項、第2項分別定有明文。又按遲延之債務，以支
      付金錢為標的者，債權人得請求依法定利率計算之遲延利
      息。但約定利率較高者，仍從其約定利率；應付利息之債
      務，其利率未經約定，亦無法律可據者，週年利率為百分
      之5，民法第233條第1項、第203條亦分別明定。查本件原
      告對被告之侵權行為損害賠償債權，核屬無確定期限之給
      付，既經原告提起本件民事訴訟，且起訴狀繕本業於111
      年3月24日合法送達被告，有本院送達證書在卷可佐，則
      被告迄未給付，應負遲延責任，是以，原告請求自起訴狀
      繕本送達被告之翌日即111年3月25日起至清償日止，按週
      年利率百分之5計算之法定遲延利息，核無不合，應予准
      許。
（六）從而，原告依據保險代位及侵權行為之法律關係，請求被
      告給付5,493元及自起訴狀繕本送達被告之翌日（即111年
      3月25日）起至清償日止，按週年利率百分之5計算之利息
      ，為有理由，應予准許，至逾此部分之請求，則屬無據，
      應予駁回。
四、本件原告勝訴部分，依民事訴訟法第436條之20規定，應依
    職權宣告假執行。另依民事訴訟法第436條之23、第436條、
    第392條第2項規定，依職權酌定相當之擔保金額，宣告被告
    預供擔保而免為假執行。
五、本件依民事訴訟法第79條、第436條之19條第1項規定，確定
    其訴訟費用額為第一審裁判費1,000元，應由被告負擔100分
    之42即420元，其餘100分之58即580元則由原告負擔。
中    華    民    國   111    年    9    月     14    日
                  沙鹿簡易庭  法  官  賴秀雯
以上正本係照原本作成。
如不服本判決，應於送達後20日內，以判決違背法令為理由，向
本院提出上訴狀並表明上訴理由（上訴理由應表明一、原判決所
違背之法令及其具體內容；二、依訴訟資料可認為原判決有違背
法令之具體事實），如於本判決宣示後送達前提起上訴者，應於
判決送達後20日內補提上訴理由書（須附繕本）。如委任律師提
起上訴者，應一併繳納上訴審裁判費。
中    華    民    國   111    年    9    月    14    日
                              書記官  陳任鈞